臺灣嘉義地方法院民事判決　　　　　　　 92年度訴字第496號
原　　　告　甲○○
訴訟代理人　林彥百律師
複代理人　　黃裕中律師
　　　　　　陳文彬律師
被　　　告　戊○○
訴訟代理人　林崑城律師
複代理人　　乙○○律師
　　　　　　丙○○
被　　　告　丁○○
訴訟代理人　楊瓊雅律師
上列當事人間請求返還貨款事件，本院於民國九十四年六月八日
言詞辯論終結而判決如左：
    主      文
原告所提訴訟及假執行聲請，均駁回。
本案訴訟費用由原告負擔。
    事實及理由
壹、原告主張：
  一、被告戊○○於民國90年6月間，向原告表示可以代購犬隻
      ，因被告在犬業界甚有名望且專業，原告遂委託其購買犬
      隻，並於同年6月29日交付被告戊○○新台幣（除美金外
      ，下同）1,720,000元，但事後被告卻未交付犬隻。依民
      法第254條規定，契約當事人之一方遲延給付者，他方當
      事人得定相當期限，催告其履行，如於期限內不履行時，
      得解除契約。被告未交付代購犬隻，已陷於遲延給付，原
      告乃以本起訴狀繕本之送達，作為解除契約之意思表示，
      並依民法第259條第1、2款規定，請求被告返還1,720,000
      元。
      原告不認識被告丁○○，90年8月間，原告再依被告戊○
      ○指示，將美金29,984元匯入被告丁○○帳戶內，事後卻
      未見被告二人代購犬隻，該筆金額竟不翼而飛，且被告二
      人均未再與原告聯絡，原告委請律師發函通知被告二人交
      付犬隻，被告二人仍不置理，依民法第185條第1項規定，
      被告二人應負共同侵權行為責任。另外，原告委任被告戊
      ○○代購犬隻，並未委任被告丁○○，被告戊○○擅自委
      任被告丁○○，依民法第538條第1項規定，被告戊○○應
      就被告丁○○之行為負責。原告已支付美金29,984元，卻
      未見所購犬隻，準此，被告二人本於各別發生原因，具有
      交付犬隻之同一目的，而對原告各負全部給付義務，為不
      真正連帶債務，故被告二人應連帶返還1,037,626元（以
      一美元兌換34．606元新台幣）。
  二、對被告抗辯之陳述：被告戊○○的確從事犬隻買賣，原告
      因其曾提出企劃案，並逞三寸不爛之舌，才委託其代購犬
      隻。原告交易對象並非被告丁○○，否則，為何1,720,00
      0元係交給被告戊○○收受，而非直接交付被告丁○○？
      可見被告戊○○收受1,720,000元後，並未代購犬隻，反
      而侵吞入己。
      被告丁○○抗辯係因原告未付清尾款，以致訂金遭外國賣
      主沒收。但是，至今仍未見被告提出買賣契約，而且，犬
      隻買賣價金多少、訂金多少、尾款多少、付款時間等等？
      被告均未說明清楚，自應舉證證明。另依被告所提購犬清
      單，那些已付清狗款之犬隻，何以遲不交貨？況且，被告
      提出之匯款單據，其中匯款日期、匯款金額，與買狗清單
      交叉比對，沒有一筆相符，故被告所辯不實在。
  三、綜上，原告解除契約後，根據民法第259條第1款、第2款
      規定，起訴請求：（一）被告戊○○給付1,720,000元，
      及自90年7月2日起至清償日止，按年息百分之五計算利息
      。另依共同侵權行為及不真正連帶債務法律關係，請求（
      二）被告戊○○、丁○○連帶給付1,037,626元，及自90
      年8月20日起至清償日止，按年息百分之五計算利息。並
      均願提供擔保，請求准許宣告假執行。
  四、提出月結單、收支明細、律師函、企劃案各一份（均為影
      本），作為證明，並聲請傳訊證人尹培華。
貳、被告抗辯：
  （一）被告戊○○部分：
  　1、原告希望於90年10月在北京舉辦名犬、名鴿寵物大展，
       第三人尹培華為原告朋友，因其為賽鴿攝影師，亦與被
       告認識，原告透過尹培華找到被告，希望替原告企劃賽
       狗，被告遂擬定一份企劃書，後因原告背後金主不願配
       合，企劃案因此停擺。原告又請求被告賣狗給原告，因
       被告沒有經營賣狗業務，且被告所飼養之狗為狼犬，非
       一般小狗，不符原告需求，被告才介紹名犬買賣業者即
       被告丁○○給原告認識。被告介紹他們認識後，有關買
       賣犬隻事宜，均由原告與被告丁○○聯絡，被告只是受
       尹培華所託，交付一張面額1,720,000元支票，要被告帶
       回台灣交給被告丁○○訂購犬隻，被告回台灣兌現支票
       後，就將錢交給被告丁○○，事後雙方如何交易，被告
       不清楚。被告既未受原告委託買狗，自未要求原告將美
       金二萬多元匯給被告丁○○，原告匯給被告丁○○美金
       用以買狗，與被告無關。
    2、綜上，被告與原告間無委任關係，被告已將1,720,000元
       交給被告丁○○，原告請求被告返還1,720,000元，並無
       理由。此外，亦無證據證明被告與丁○○有共同侵權行
       為或不真正連帶債務關係，故原告之訴無理由，而請求
       駁回本件訴訟。如受不利判決，另願提供擔保，請准免
       為宣告假執行。
    3、提出傳真信函、全犬種拍賣會收支明細、中大型犬採購
       明細表（美、加）、小型犬採購明細表（美、加）各一
       份、匯款單二份、傳真資料三份（均為影本），作為證
       明。
  （二）被告丁○○部分：
    1、被告從事犬隻買賣仲介約十年所接洽犬主以歐美地區
       為主，原告透過被告戊○○介紹，委託被告代為選購犬
       隻，由被告負責與賣主接洽，從美國、加拿大、歐洲選
       狗之後，再運到中國大陸交給原告，依業界交易習慣，
       並無訂立書面買賣契約。被告收受由被告戊○○轉交1,7
       20,000元及原告電匯美金29,984元後，即匯至國外賣主
       帳戶，該二筆款項是向國外選購犬隻所需手續費及部分
       犬隻訂金，因原告未付清尾款，被告以電話、傳真等方
       式向原告催詢，並告知若再不結清尾款及運費，歐美賣
       主將取消買賣，並沒收訂金，因原告仍不支付尾款，以
       致賣主取消買賣，訂金遭沒收，其中詳細處理過程，被
       告均向原告報告，原告知之甚詳。
       被告共收受原告2,754,348元，其支出明細如下：向歐美
       地區選購犬隻訂金2,440,988元，前往中國大陸與原告接
       洽及美國參觀犬展，支出差旅費279,793元，其他雜項支
       出18,802元，剩餘14,765元（尚不含被告依民法第547條
       、548條第2項規定所得請求之報酬），原告所交付金額
       完全是遭外國賣主沒收，被告未侵占入己，並無共同侵
       權行為。
    2、被告戊○○只是將1,720,000元轉匯給被告，並未複委任
       被告，若被告戊○○複委任被告，為何自己完全沒有留
       任何費用或佣金，而全數匯給被告，被告戊○○只是單
       純代原告轉交金錢給被告。被告受原告委託買狗，完全
       依原告指示處理，未違反民法第535條關於受任人注意義
       務規定，原告所交付金錢均已作為買狗訂金使用，訂金
       遭沒收，純粹因原告未付尾款所致，被告並無可歸責原
       因，與被告戊○○間不成立不真正連帶債務，原告請求
       被告連帶給付美金29,984元，並無理由。
    3、原告交付被告金錢，全遭外國賣主沒收，被告並未侵吞
       入己，故原告提起本件訴訟無理由，而請求駁回，如受
       不利判決，另願供擔保，請准免為宣告假執行。
    4、提出犬舍登記證書、傳真函、犬隻訂購資金收支表及採
       購明細表各1份、匯款申請書7張，作為證明，並請求調
       閱臺灣嘉義地方法院檢察署92年度偵字第4601號卷、臺
       灣高等法院臺南分院檢察署92年度上聲議字第620號卷。
參、本院判斷：
  一、程序方面：原告在94年4月13日縮減第二項請求金額為1,0
      37,626元（原金額為1,049,440元），依民事訴訟法第255
      條第1項第3款規定：「訴狀送達後，原告不得將原訴變更
      或追加他訴。但有下列各款情形之一者，不在此限：3、
      擴張或減縮應受判決事項之聲明者」，原告減縮聲明，符
      合法律規定，可以准許。
  二、雙方不爭執點；第三人尹培華交付面額1,720,000元支票
      給被告戊○○，被告丁○○收受原告所匯美金29,984元。
      原告第一項聲明請求被告返還1,720,000元，基於民法第
      259條第1、2款規定解除契約回復原狀請求權。第二項聲
      明請求被告二人連帶給付1,037,626元，乃基於民法第18
      5條第1項規定之共同侵權行為，以及不真正連帶債務法律
      關係。故本院經過雙方協議簡化爭點如下：
    1、原告主張委任被告戊○○代為買狗，未委任被告丁○○
       ，1,720,000元交給被告戊○○後，卻未處理買狗事宜，
       遭被告戊○○侵吞。被告戊○○主張未受原告委任，錢
       已代為轉交被告丁○○，並未侵吞入己。
    2、原告主張美金29,984元依被告戊○○指示匯入被告丁○
       ○帳戶，該筆金額並未用於買狗，而遭被告二人共同侵
       吞。
       被告戊○○否認指示原告匯美金給被告丁○○，原告匯
       款與其無關，未與被告丁○○共謀侵吞該筆美金。
       被告丁○○主張受原告委任向國外買狗，未受被告戊○
       ○複委任，1,720,000元是被告戊○○匯入自己戶頭，美
       金29,984元則是原告所匯，二筆金額均為買狗訂金，已
       交付國外賣主，因原告尾款未付而遭沒收，並未侵吞入
       己。
  三、本院針對上述爭點，判斷如下：
    1、原告主張委任被告戊○○買狗，已支付1,720,000元，因
       被告戊○○遲延給付，而解除契約，但被告戊○○否認
       原告所主張事實。依民法第528條規定：「稱委任者，謂
       當事人約定，一方委託他方處理事務，他方允為處理之
       契約」，本案若如原告主張委任被告戊○○代為買狗，
       則有關代為買狗之委任契約內容，例如，被告戊○○之
       報酬，代購多少犬隻，運費計算、由誰支付，以及如何
       交付、何時交付等，均攸關被告戊○○是否接受原告委
       任代購犬隻，依民事訴訟法第277條前段規定：「當事人
       主張有利於己之事實者，就其事實有舉證之責任」，此
       部分關於委任契約之成立，應由原告負舉證責任，但是
       ，原告未能提出證據證明確曾委任被告戊○○代為買狗
       。
       而且，被告戊○○收受尹培華所轉交1,720,000元支票，
       在兌現後即匯入被告丁○○帳戶，有中國信託商業銀行
       匯款申請書附卷可證，若如原告所言，被告丁○○是被
       告戊○○秘書或連絡人，依一般交易慣例，被告戊○○
       不必將全部金額匯入被告丁○○戶頭內，由被告丁○○
       向其報告並領款即可。由此可見，被告戊○○確實未受
       原告委任買狗，其抗辯應可成立，原告主張不能被本院
       採信。
       雙方既無委任契約存在，原告主張被告戊○○遲延給付
       而解除契約，並依民法第259條第1、2款規定，請求被告
       戊○○返還1,720,000元，即無理由，不應准許。
    2、原告主張被告二人侵吞美金29,984元，而成立共同侵權
       行為，原告並未提出證據證明。被告丁○○承認有收受
       美金29,984元，但已用於支付國外犬隻賣主訂金，有其
       提出中國信託商業銀行匯款申請書附卷證明。該筆美金
       既已交付國外犬隻賣主，並無證據可以證明被告二人將
       該筆美金侵吞入己，所以，原告主張的事實沒有證據證
       明而不能被本院採信。
       原告另主張被告戊○○未經其同意而複委任丁○○，故
       被告二人間成立不真正連帶債務。但無證據證明原告曾
       委任被告戊○○買狗，已如前述，即使被告戊○○果真
       複委任被告丁○○，依民法第537條前段、第538條第1項
       規定：「受任人應自己處理委任事務」、「受任人違反
       前條之規定，使第三人代為處理委任事務者，就該第三
       人之行為，與就自己之行為，負同一責任」，被告丁○
       ○收受該筆美金後，並未侵吞入己，沒有證據證明被告
       丁○○成立侵權行為，被告戊○○自無債務不履行責任
       可負，何況被告戊○○並未受原告委任。因此，原告主
       張被告二人具有不真正連帶債務關係，不能成立，其請
       求被告二人連帶給付美金29,984元（換算成新台幣1,037
       ,626元），不符法律規定，應該駁回。
  四、綜上所述，被告戊○○只負責轉交1,720,000元給被告丁
      ○○，並無證據證明原告有委託被告戊○○買狗，雙方之
      間無委任關係，因此，原告根據民法第259條第1款、第2
      款有關解除契約後回復原狀等規定，請求被告戊○○返還
      1,720,000元及附加利息，不具有法律上理由，應該駁回
      。
      另外，原告主張被告二人有共同侵權行為，自應提出證據
      證明，因該筆美金確實已匯往國外賣主，原告未能證明被
      告二人共同侵吞該筆美金，因此，被告二人自不成立共同
      侵權行為。而且，被告戊○○未受原告委任，故被告戊○
      ○與丁○○間，亦不成立不真正連帶債務關係，所以原告
      請求被告二人連帶給付1,037,626元，不符合法律規定，
      而應駁回。原告敗訴，其假執行聲請即不應准許，亦應駁
      回。
  五、本件事證明確，雙方所提出其他攻擊、防禦方法，以及聲
      請調查證據，均不會影響本院判斷，故不必在此一一論述
      。
肆、訴訟費用負擔依據；依照民事訴訟法第78條，判決如主文。
中　　　華　　　民　　　國　　94　年　　6　月　  22   日
                        民事第二庭法　官　甘  大  空
右為正本係照原本作成
如對本判決上訴應於送達後20日內向本院提出上訴狀
中　　　華　　　民　　　國　　94　年　　6　月　  22   日
                                  書記官　張  振  崑
